臺灣屏東地方法院刑事判決　　　　　　 100年度訴字第1426號
公　訴　人　臺灣屏東地方法院檢察署檢察官
被　　　告　林順和
上列被告因違反毒品危害防制條例案件，經檢察官提起公訴（10
0 年度毒偵字第2231號），本院於準備程序進行中，因被告就被
訴事實為有罪之陳述，經告知簡式審判程序意旨，並聽取公訴人
及被告之意見後，本院合議庭裁定由受命法官獨任依簡式審判程
序審理，判決如下：
    主  文
林順和施用第一級毒品，累犯，處有期徒刑壹月參月。
    事  實
一、林順和前於民國93年間，因施用毒品案件，經本院裁定觀察
    、勒戒後，因認有繼續施用毒品之傾向，又經本院裁定令入
    戒治處所施以強制戒治，並於93年11月15日停止處分出監釋
    放，並經臺灣屏東地方法院檢察署檢察官（下稱屏東地檢署
    ）以93年度戒毒偵字第136 號不起訴處分確定；復於上開強
    制戒治執行完畢釋放後5 年內之96年間，因施用毒品案件，
    經本院判決有期徒刑1 年2 月，嗣經減刑，而於97年1 月14
    日執行完畢。詎猶不知戒除毒癮，明知海洛因屬第一級毒品
    ，不得持有及施用，竟基於施用第一級毒品海洛因之犯意，
    於100 年5 月12日下午約3 、4 時許，在高雄市○○區○○
    道路某處，以將海洛因摻水置於針筒後注入體內之方式，施
    用第一級毒品海洛因1 次。嗣於同年月日下午4 時50分許，
    因警搜索其友人陳清讚之子陳信宏位於高雄市○○區○○里
    ○○街196 號之住處，當場發現林順和亦在該處而為警查獲
    。復徵得其同意後採尿送驗，檢出海洛因代謝後之嗎啡陽性
    反應，始悉上情。
二、案經高雄市政府警察局林園分局（下稱林園分局）報告臺灣
    高雄地方法院檢察署檢察官呈請臺灣高等法院高雄分院檢察
    長核轉屏東地檢署檢察官偵查起訴。
    理  由
一、本件被告林順和所犯非死刑、無期徒刑、最輕本刑為3 年以
    上有期徒刑之罪，或高等法院管轄第一審之案件，被告於本
    院準備程序進行中，就被訴事實為有罪之陳述，經告以簡式
    審判程序之旨，並聽取檢察官、被告之意見後，本院合議庭
    裁定由受命法官獨任進行簡式審判程序。又本件之證據調查
    ，依刑事訴訟法第273 條之2 規定，不受同法第159 條第 1
    項、第161 條之2 、第161 條之3 、第163 條之1 及第 164
    條至第170 條規定之限制，合先敘明。
二、訊據被告對於上揭時、地，施用第一級毒品海洛因1 次之事
    實，於本院準備程序及審判程序中坦承不諱（參見本院卷第
    38頁背面與第42頁背面）；而被告為警查獲而採集之尿液檢
    體，經送台灣檢驗科技股份有限公司以EIA 酵素免疫分析法
    及GC/MS 氣相層析質譜法檢驗結果，呈現海洛因代謝後之嗎
    啡陽性反應，有該公司100 年6 月3 日編號KH/2011/000000
    00號濫用藥物檢驗報告（檢體編號：林偵0200號）、林園分
    局查獲毒品案件嫌疑人代號與真實姓名對照表（林偵0200號
    ）各1 份（參見林園分局高市警林分偵字第1000012654號刑
    案偵查卷宗第5 頁、第7 頁）附卷可稽；此外，復有林園分
    局大寮分駐所100 年11月18日職務報告、尿液採驗同意書各
    1 份在卷可按（參見本院卷第35頁、前揭警卷第6 頁），足
    徵被告之自白與事實相符，堪予採信，其施用第一級毒品海
    洛因之犯行，事證明確，應堪認定。
三、按施用第一級毒品均為犯罪行為，毒品危害防制條例第10條
    定有處罰明文。故施用第一級毒品者，依前揭規定本應科以
    刑罰。惟基於刑事政策，對合於一定條件之施用者，則依同
    條例第20條、第23條之規定，施以觀察、勒戒及強制戒治之
    保安處分。又毒品危害防制條例於92年7 月9 日修正公布，
    自93年1 月9 日施行，其中第20條、第23條將施用毒品之刑
    事處遇程序，區分為「初犯」及「5 年內再犯」、「5 年後
    再犯」。依其立法理由之說明：「初犯」，經觀察、勒戒或
    強制戒治後，應為不起訴處分或不付審理之裁定；經觀察、
    勒戒或強制戒治執行完畢釋放後，「5 年內再犯」者，因其
    再犯率甚高，原實施之觀察、勒戒及強制戒治既已無法收其
    實效，爰依法追訴或裁定交付審理。至於經觀察、勒戒或強
    制戒治執行完畢釋放後，「5 年後再犯」者，前所實施之觀
    察、勒戒或強制戒治已足以遮斷其施用毒品之毒癮，為期自
    新及協助其斷除毒癮，仍適用「初犯」規定，先經觀察、勒
    戒或強制戒治之程序。從而依修正後之規定，僅限於「初犯
    」及「5 年後再犯」2 種情形，始應先經觀察、勒戒或強制
    戒治程序。倘被告於5 年內已再犯，經依法追訴處罰，縱其
    第3 次（或第3 次以上）再度施用毒品之時間，在初犯經觀
    察、勒戒或強制戒治執行完畢釋放5 年以後，已不合於「 5
    年後再犯」之規定，且因已於「5 年內再犯」，顯見其再犯
    率甚高，原實施觀察、勒戒或強制戒治，已無法收其實效，
    即應依該條例第1 條處罰（參見最高法院97年度第5 次刑事
    庭會議決議）。查本件被告於93年間業經觀察、勒戒及強制
    戒治，並強制戒治執行完畢釋放後5 年內之96年間，復因施
    用毒品案件而經本院判決處有期徒刑確定，有全國施用毒品
    案件紀錄表、受觀察勒戒人毒品及前科紀錄簡列表、矯正簡
    表、臺灣高等法院在監在押全國記錄表、臺灣高等法院被告
    全國前案紀錄表各1 份在卷可參（參見屏東地檢署100 年度
    毒偵字第2231號偵查卷宗第13至14頁、第16頁及本院卷第 3
    至29頁），則其再犯本案，已不符該條例第20條規範之「初
    犯」或「5 年後再犯」之情形，是其應依該條例第10條處罰
    。公訴人提起公訴，於法並無不合，應依法論科。
四、按海洛因係毒品危害防制條例第2 條第2 項第1 款所定之第
    一級毒品，依法不得持有、施用。核被告所為，係犯毒品危
    害防制條例第10條第1 項之施用第一級毒品罪。被告持有第
    一級毒品後進而施用，其持有之低度行為應為施用之高度行
    為所吸收，故不另論其持有第一級毒品罪。被告前有如前揭
    犯罪事實欄所載論罪科刑及執行完畢之紀錄，此有上開臺灣
    高等法院被告前案紀錄表1 份在卷可佐，是被告於有期徒刑
    執行完畢後，5 年內故意再犯本件有期徒刑以上之罪，為累
    犯，應依法加重其刑。爰審酌被告為國中肄業，有其個人基
    本資料1 紙附卷可參（參見高雄地方法院檢察署100 年度毒
    偵字第4896號偵查卷宗第20頁），其前業經觀察、勒戒及強
    制戒治之執行完畢後，猶未能體悟毒品危害其身之鉅及力求
    斷絕毒癮，屢次再犯施用毒品之犯罪，又於假釋期間再犯本
    案，有上開臺灣高等法院被告前案紀錄表附卷可考，顯見被
    告自制力薄弱，施用毒品之成癮程度非輕；惟衡量其犯後坦
    承犯行，犯後態度尚稱良好，且施用毒品行為本質上係屬自
    我戕害行為，反社會性程度應屬較低，犯罪之手段及所產生
    之危害尚非重大，及其施用第一級毒品海洛因之次數僅1 次
    等一切情狀，認檢察官具體求刑1 年3 月，尚屬妥適，爰量
    處如主文所示之刑。
據上論斷，應依刑事訴訟法第273 條之1 第1 項、第299 條第 1
項前段，毒品危害防制條例第10條第1 項，刑法第11條前段、第
47 條 第1 項，判決如主文。
本案經檢察官劉昀到庭執行職務。
中    華    民    國  100     年    12    月    30    日
                  刑事第三庭  法  官  黃姿育
以上正本證明與原本無異。
如不服本判決應於收受判決後10日內向本院提出上訴書狀，並應
敘述具體理由；其未敘述上訴理由者，應於上訴期間屆滿後20日
內向本院補提理由書（均須按他造當事人之人數附繕本）「切勿
逕送上級法院」。
中    華    民    國   100    年    12    月    30    日
                              書記官  鍾小屏
附錄本判決論罪科刑法條全文：
毒品危害防制條例第10條
施用第一級毒品者，處 6 月以上 5 年以下有期徒刑。
施用第二級毒品者，處 3 年以下有期徒刑。